【裁判字號】    90,訴,2267
【裁判日期】    901122
【裁判案由】    清償借款
【裁判全文】
臺灣臺中地方法院民事判決  九十年度訴字第二二六七號
    原      告  聯信商業銀行股份有限公司
    法定代理人  乙○○
    訴訟代理人  甲○○
    被      告  丁○○
                丙○○
右當事人間請求清償借款事件，本院判決如左：
    主    文
被告應連帶給付原告新台幣玖拾柒萬肆仟肆佰壹拾玖元，及自民國八十九年十月十九
日起至清償日止，按週年利率百分之八點三計算之利息，並自民國八十九年十一月二
十日起至清償日止，逾期在六個月以內者，按上開利率百分之十，逾期超過六個月以
上者，按上開利率百分之二十計算之違約金。
原告其餘之訴駁回。
訴訟費用由被告連帶負擔。
本判決於原告以新台幣拾貳萬伍仟元為被告供擔保後，得假執行。
原告其餘假執行之聲請駁回。
    事    實
甲、原告方面：
  一、聲明：被告應連帶給付原告新台幣（下同）九十七萬四千四百一十九元，及自
      民國八十九年十月十九日起至清償日止，按週年利率百分之八點五二計算之利
      息，並自八十九年十一月二十日起至清償日止，逾期在六個月以內者，按上開
      利率百分之十，逾期超過六個月以上者，按上開利率百分之二十計算之違約金
      ；並願供擔保，請准宣告假執行。
  二、陳述：
    (一)原告原名保證責任台中市第六信用合作社，惟已自民國八十九年七月一日起與
      屏東縣屏東市第一信用合作社合併變更組織並更名為聯信商業銀行股份有限公
      司，依信用合作社法第三十四條及財政部八十八年十二月二十九日台財融第八
      八七七三二０五號函，其法人人格為同一及持續。
    (二)被告丁○○於八十六年一月二十三日，邀同被告丙○○為連帶保證人，向原告
      借用五百萬元，約定利息按原告基本放款利率週年利率百分之八計付，並同意
      隨原告基本放款利率變動而調整（自八十七年十一月二十三日起調整為週年利
      率百分之八點三）；而借款期限至一百零六年一月二十三日止，期間按月平均
      攤還本息，若不依約償付本息時，除按屆期時利率付息外，逾期清償在六個月
      以內者，按上開利率百分之十，超過六個月以上者，按上開利率百分之二十計
      付違約金，如不依約清償本金或付息者，即喪失期限利益，視同全部到期，詎
      被告丁○○借款後，自八十七年十一月二十三日起即未依約繳付本息，屢經催
      討，迄未清償，依約定書第五條第一項第一款之約定，被告丁○○所負債務，
      視同全部到期，本金尚欠四百五十四萬二千四百元，及利息、違約金，原告爰
      依強制執行法聲請裁定拍賣供擔保之抵押物，並於實行分配（臺灣南投地方法
      院民事執行處八十八年度執字第二九七九號），受償四百四十八萬元後，上開
      契約本金不足額為九十七萬四千四百一十九元及自八十九年十月十九日起算之
      利息、違約金，而被告丙○○既為連帶保證人，應負連帶給付之責任，屢經催
      討，亦均置之不理。為此依消費借貸及連帶保證契約之法律關係，請求被告連
      帶給付九十七萬四千四百一十九元及自八十九年十月十九日起算之利息及違約
      金。
  三、證據：提出財政部函影本、經濟部公司執照影本、銀行營業執照影本、借據、
      、約定書、放款往來明細查詢、放款支出傳票影本、轉帳收入傳票影本、存放
      款牌告利率表及臺灣南投地方法院民事執行處八十八年度執字第二九七九號分
      配表影本各一件。
乙、被告未於言詞辯論期日到場，亦未提出書狀作何聲明或陳述。
    理    由
一、按當事人得以合意定第一審管轄法院。但以關於由一定法律關係而生之訴訟為限
    。民事訴訟法第二十四條第一項定有明文。查本件被告之住所地在南投縣，非於
    本院轄區，惟兩造曾約定關於本件債務涉訟時，合意以本院為第一審管轄法院，
    此有原告提出之約定書第十一條可證，是原告向本院提起本件訴訟，與前開合意
    管轄之規定尚無不合，本院自有管轄權，合先敘明。
二、被告經合法通知，均未於言詞辯論期日到場，核無民事訴訟法第三百八十六條各
    款所列情形，爰依原告之聲請，由其一造辯論而為判決。
三、原告主張其原名保證責任台中市第六信用合作社，惟已自八十九年七月一日起與
    屏東縣屏東市第一信用合作社合併變更組織並更名為聯信商業銀行股份有限公司
    及經財政部核准在案之事實，業據其提出財政部函影本、經濟部公司執照影本及
    銀行營業執照影本各一紙為證，是其法人人格為同一及持續，合先敘明。
四、原告復主張被告丁○○於八十六年一月二十三日，邀同被告丙○○為連帶保證人
    ，向原告借用五百萬元，約定利息按原告基本放款利率週年利率百分之八計付，
    並同意隨原告基本放款利率變動而調整（自八十七年十一月二十三日起調整為週
    年利率百分之八點三）；而借款期限至一百零六年一月二十三日止，期間按月平
    均攤還本息，若不依約償付本息時，除按屆期時利率付息外，並加付違約金，而
    被告丁○○借款後，自八十七年十一月二十三日起即未依約繳付本息，依約被告
    丁○○所負債務，視同全部到期，經原告依強制執行法聲請裁定拍賣供擔保之抵
    押物，並實行分配，上開契約本金不足額為九十七萬四千四百一十九元及自八十
    九年十月十九日起算之利息、違約金未受償等情，業據原告提出借據、約定書、
    放款往來明細查詢、放款支出傳票影本、轉帳收入傳票影本、存放款牌告利率表
    及臺灣南投地方法院民事執行處八十八年度執字第二九七九號分配表影本各一件
    為證，核屬相符，且被告經合法通知，均未於言詞辯論期日到場，亦未提出書狀
    爭執，自堪信原告之主張為真正。
五、按消費借貸者，謂當事人一方移轉金錢或其他代替物之所有權於他方，而約定他
    方以種類、品質、數量相同之物返還之契約，民法第四百七十四條第一項定有明
    文；又稱保證者，謂當事人約定，一方於他方之債務人不履行債務時，由其代負
    履行責任之契約，同法第七百三十九條亦有明文；另保證債務之所謂連帶，係指
    保證人與主債務人負同一債務，對於債權人各負全部給付之責任者而言，此就民
    法第二百七十二條第一項規定連帶債務之文義參照觀之甚明（最高法院四十五年
    臺上字第一四二六號判例意旨參照）；而依同法第二百七十三條第一項規定，連
    帶債務之債權人，得對於債務人中之一人或數人或其全體，同時或先後請求全部
    或一部之給付。是本件被告丁○○向原告借款五百萬元，於清償部分債務後，尚
    欠本金九十七萬四千四百一十九元，即未依約清償而喪失期限利益，全部債務視
    同到期，且被告丙○○為其連帶保證人，應負連帶給付之責任，從而，原告依消
    費借貸及連帶保證契約之法律關係，請求被告連帶給付本件借款九十七萬四千四
    百一十九元，及八十九年十月十九日起至清償日止，按週年利率百分之八點三計
    算之利息，並自八十九年十一月二十日起至清償日止，逾期在六個月以內者，按
    上開利率百分之十，逾期超過六個月以上者，按上開利率百分之二十計算之違約
    金，為有理由，應予准許。惟本件關於被告丁○○與原告間之借貸契約，其利息
    乃約定遇原告調整基本放款利率時，則自調整日按調整後之基本放款利率計付，
    並無加減碼之約定，此有借據可憑，而原告基本放款利率，自八十七年十一月三
    日起調整為週年利率百分之八點三，此復有存放款牌告利率表一件在卷可證，則
    該筆借款，於被告丁○○自八十七年十一月二十三日因未依約繳付利息，而喪失
    期限利益視同到期時，其約定之利息利率即為週年利率百分之八點三，是原告請
    求該筆借款之利息、違約金，於依上開利率計付之範圍，為有理由。逾此部分之
    利息、違約金請求，即乏依據，應予駁回。
六、原告陳明願供擔保，請求宣告假執行，就原告勝訴部份，核無不合，爰酌定相當
    擔保金額，予以准許；至原告其餘假執行之聲請，因訴之駁回而失所附麗，不應
    准許，應予駁回。
七、據上論結，本件原告之訴為一部有理由、一部無理由，依民事訴訟法第三百八十
    五條第一項前段、第七十九條但書、第八十五條第二項、第三百九十條第二項，
    判決如主文。
中      華      民      國    九十      年      十一    月    二十二    日
                              臺灣臺中地方法院民事第三庭
~B法      官  楊國精
右為正本係照原本作成
如對本判決上訴，須於判決送達後二十日內，向本院提出上訴狀，同時表明上訴理由
。
中      華      民      國    九十      年      十一    月    二十二    日
~B法院書記官


司法院資訊處製作；財團法人民間司法改革基金會備份。
